臺灣桃園地方法院民事裁定
111年度消債清字第54號
聲  請  人  
即  債務人  方正豪  
代  理  人  李宏文律師（法律扶助律師）
上列聲請人因消費者債務清理事件聲請清算，本院裁定如下：
    主  文
債務人方正豪自民國一一一年十二月二十二日下午四時起開始清
算程序。
命司法事務官進行本件清算程序。
    理  由
一、按債務人不能清償債務或有不能清償之虞者，得依消費者債
    務清理條例（下稱消債條例）所定更生或清算程序，清理其
    債務；債務人於法院裁定開始更生程序或許可和解或宣告破
    產前，得向法院聲請清算；債務人對於金融機構負債務者，
    在聲請更生或清算前，應向最大債權金融機構請求協商債務
    清償方案，或向其住、居所地之法院或鄉、鎮、市、區調解
    委員會聲請債務清理之調解。協商或調解成立者，債務人不
    得聲請更生或清算。但因不可歸責於己之事由，致履行有困
    難者，不在此限，消債條例第3條、第80條前段、第151條第
    1項、第7項定有明文。又按法院開始清算程序之裁定，應載
    明其年、月、日、時，並即時發生效力；法院裁定開始更生
    或清算程序後，得命司法事務官進行更生或清算程序，消債
    條例第83條第1項、第16條第1項前段亦有明文。又債務人之
    財產不敷清償清算程序之費用時，法院應裁定開始清算程序
    ，並同時終止清算程序，消債條例第85條第1項亦有明文規
    定。
二、聲請意旨略以：聲請人即債務人前積欠金融機構債務無法清
    償，曾於民國97年間與全體債權人成立前置協商機制協議，
    惟聲請人當時經營青淼企業有限公司（下稱青淼公司），尚
    能勉力還款，然聲請人罹患情感性精神病，於99年間病情加
    劇致青淼公司無法繼續營運，最後解散公司因此無力繳納協
    商款項而毀諾，又聲請人積欠之債務總額為新臺幣（下同）
    281萬2,576元，顯有不能清償債務之情事，爰聲請裁定准予
    清算等語。
三、經查：
  ㈠聲請人為消債條例第2條第1項規定之消費者：　　
    按本條例所稱消費者，指5年內未從事營業活動或從事小規
    模營業活動之自然人；前項小規模營業指營業額平均每月20
    萬元以下者，消債條例第2條第1、2項定有明文。又消債條
    例第2條第1項所稱5年內從事小規模營業活動，係指自聲請
    更生或清算前1日回溯5年內，有反覆從事銷售貨物、提供勞
    務或其他相類行為，以獲取代價之社會活動，依其5年內營
    業總額除以實際經營月數之計算結果，其平均營業額為每月
    20萬元以下者而言，例如：平均月營業額未逾20萬元之計程
    車司機、小商販等即屬之（參照辦理消費者債務清理事件應
    行注意事項第1點）。經查，參以聲請人勞工保險被保險人
    投保資料表及國稅局綜合所得稅各類所得資料清單，可知聲
    請人於聲請清算前，均投保在民間公司，且無從事小額營業
    活動，自得依消債條例聲請清算，合先敘明。
  ㈡關於前置協商之要件：　
　　⒈聲請人前因對金融機構積欠債務，97年間曾與全體債權人
      成立前置協商機制協議，達成每月還款10,700元之協商方
      案，但聲請人並未依約履行因而毀諾等情，有新光商業銀
      行股份有限公司之陳報狀、臺灣臺北地方法院97年度消債
      核字第9094號裁定等件附卷可稽（本院卷第130-139頁）
      ，堪可採信。是以，本院自應審究聲請人向本院聲請清算
      ，是否有符合消債條例第151條第7項但書所列之不可歸責
      於己之事由，致履行有困難之情形，而聲請人毀諾是否具
      備不可歸責事由，則須綜合評判清償條件是否逾其收入扣
      除合理生活支出後之數額。
　　⒉聲請人陳稱其因罹患情感性精神病，於協商成立後病情加
      劇，致當時經營之青淼公司營運不善而解散，故無力繳納
      還款金額等情，有聲請人提出之臺北市立聯合醫院診斷證
      明書、中華民國身心障礙證明在卷可稽（見本院卷第65至
      67頁）。又依卷附之經濟部商工登記公示資料查詢服務、
      聲請人勞工保險被保險人投保資料所示（見本院卷第124
      、47至49頁），青淼公司於99年4月23日解散登記，聲請
      人於99年8月至12月間任職於珖億企業股份有限公司，100
      年6月投保於台北市五金業職業工會，103年3、4月間任職
      於統一速達股份有限公司，104年7月後陸續在不同管理服
      務或管理維護公司任職，多次更換工作，可知聲請人確實
      於病情加劇後因工作不穩定而不得不毀諾，足見聲請人上
      述所稱堪可採信，可認聲請人應有入不敷出，而無法繼續
      依前揭協商內容繼續履行之情形。故綜合上開說明，聲請
      人應係客觀上收入不足致不能履行原協商條件，之後亦無
      能力再要求回復協商條件，是聲請人主張因不可歸責於己
      之事由致履行顯有重大困難而毀諾等語，尚屬可採。
　　⒊綜上，聲請人前參與前置協商機制，與全體債權人協商成
      立，其無法繼續履行既非可歸責於己之事由所致，其聲請
      清算亦無濫用消費者債務清理程序之情事，則其聲請即合
      乎協商前置之程序要件。是本院自應斟酌卷內資料及調查
      之證據，再綜合聲請人目前全部收支及財產狀況，評估是
      否已達不能維持最低生活條件，而有「不能清償債務或有
      不能清償之虞」之情形。　
  ㈢關於聲請人之債務總額：
　　聲請人雖陳報其無擔保或無優先權債權總金額為281萬2,576
    元；然依債權人之陳報，中國信託商業銀行股份有限公司陳
    報其債權額為74萬2,387元、遠東國際商業銀行股份有限公
    司陳報其債權額為60萬9,173元、安泰商業銀行股份有限公
    司陳報其債權額為59萬9,031元，國泰世華商業銀行股份有
    限公司尚未陳報其債權，暫以財團法人金融聯合徵信中心所
    示應付帳款88萬5,059元列計，上開金額總計為283萬5,650
    元。
  ㈣關於聲請人之財產及收入：
　  ⒈聲請人名下除有1份南山產物之保單、1份國泰產物之保單
      （均無保單解約金）外，無其他財產，有全國財產稅總歸
      戶財產查詢清單、南山產物保險股份有限公司及國泰世紀
      產物保險股份有限公司保單查詢資料結果在卷可佐（見本
      院卷第41、92至96頁）。
　  ⒉聲請人於111年4月29日聲請清算，則其聲請清算前2年應自
      聲請清算之日起算（約為109年4月至111年3月），據聲請
      人所提出109、110年度綜合所得稅各類所得資料清單所示
      ，聲請人於109年之薪資所得收入為7萬0,330元（見本院
      卷第45頁）、110年之薪資所得收入為2萬7,226元（見本
      院卷第90頁），而聲請人主張其於109年4月迄今有領取租
      金補助每月2,500元（自111年1月起調整為每月2,600元）
      、109年6月23日有領取行政院紓困補助1萬元、109年6月2
      9日起至109年11月12日任職於萬安國際保全股份有限公司
      ，領有薪資共計6萬0,810元、109年間任職於立群保全股
      份有限公司領有薪資9,520元、109年9月間領有3筆保險理
      賠，理賠金額共計10萬3,292元（5萬＋1萬5,863元＋3萬7,4
      29元）、109年10月12日領有勞保傷病給付2萬3,654元；1
      10年2月8日起至110年7月2日領有職訓生活津貼，總計7萬
      4,190元（1萬4,370元＋1萬4,370元＋7,170元＋2,370元＋1萬
      4,370元＋1萬4,370元＋7,170元）、110年1月起至同年12月
      止領有身障補助，每月5,065元，並提出109、110年度綜
      合所得稅各類所得資料清單、存摺內頁為證（見本院卷第
      45、51至59、90、98至107頁），是聲請人於109年4月起
      至111年3月止，所得總計為42萬9,772元(2,500元×21月＋2
      ,600元×3月＋1萬元＋6萬0,810元＋9,520元＋10萬3,292元＋2
      萬3,654元＋7萬4,190元＋5,065元×12月＋2萬7,226元=42萬9
      ,772元)，是認聲請人聲請清算前2年之所得收入總計為42
      萬9,772元。
　 ⒊聲請人陳報其原訂於111年5月1日起擔任保全人員，惟其母
     親於111年4月30日不慎失足跌倒致胸椎斷裂，因此需照顧
     母親至康復後方得尋覓新工作，故目前無工作等語，並提
     出聲請人母親之醫療費用收據為證（見本院卷第86頁），
     又聲請人主張每月領有租金補助2,600元、身障補助5,065
     元，再依其109、110年度綜合所得稅各類所得資料清單、
     勞保被保險人投保資料表所示，亦查無其他所得資料或現
     行有效之勞保投保紀錄（見本院卷第45、88至90頁），堪
     認聲請人應無其他薪資收入，是聲請人聲請清算後暫以每
     月收入7,665元（計算式：2,600元＋5,065元＝7,665元）列
     計，惟待清算程序進行後，仍得依聲請人該時之薪資所得
     而為認定，在此敘明。
　㈤關於聲請人之必要支出：
　　⒈按債務人必要生活費用，以最近一年衛生福利部或直轄市
      政府所公告當地區每人每月最低生活費1.2倍定之；受扶
      養者之必要生活費用，準用第一項規定計算基準數額，並
      依債務人依法應負擔扶養義務之比例認定之；前二項情形
      ，債務人釋明更生期間無須負擔必要生活費用一部或全部
      者，於該範圍內，不受最低數額限制；債務人證明確有必
      要支出者，不受最高數額及應負擔比例之限制，消債條例
      第64條之2定有明文。次按，債務人聲請更生或清算時所
      提財產及收入狀況說明書，其表明每月必要支出之數額，
      與本條例第64條之2第1項、第2項規定之認定標準相符者
      ，毋庸記載原因、種類及提出證明文件，消債條例施行細
      則第21條之1第3項亦有明文。
　　⒉聲請人主張其個人每月必要支出為1萬8,337元，審酌此金
      額並未逾越桃園市111年度平均每人每月最低生活費1.2倍
      即18,337元，且與前開規定相符，故聲請人每月必要支出
      以18,337元列計尚屬適當。
　㈥從而，聲請人以上開收入扣除必要支出後，每月已無餘額（
    計算式為：7,665元－18,337元），惟其無擔保或無優先權債
    務總額尚有283萬5,650元，再審酌聲請人目前每月皆仰賴社
    會補助金及家人接濟維持生活等情，堪認聲請人客觀上對已
    屆清償期之債務有不能清償之情事，而有藉助清算制度調整
    其與債權人間之權利義務關係而重建其經濟生活之必要，自
    應許聲請人得藉由清算程序清理債務。
四、綜上所述，聲請人係消費者，已達不能清償債務之程度，雖
    曾與全體債權人前置協商成立，嗣因不可歸責於己之事由而
    毀諾。此外，本件復查無消債條例第6條第3項、第8條或第8
    2條第2項所定應駁回清算聲請之事由。從而，本件聲請於法
    有據，爰裁定准許，並依同條例第16條第1項規定，命司法
    事務官進行清算程序如主文。
五、本院雖裁定准許開始清算程序，俾使聲請人得以重建經濟生
    活，惟本裁定不生免責效力，聲請人所負債務並非當然免除
    ，仍應由本院斟酌消債條例第132條至第135條等規定，決定
    是否准予免責，如本院最終未准聲請人免責，聲請人就其所
    負債務仍應負清償之責，附此敘明。
中　　華　　民　　國　　111 　年　　 12　 月　　22　  日
                  民事第四庭    法　官　陳容蓉
以上正本係照原本作成。　　　　　　　　　
本件裁定不得抗告。
本裁定業已於111年12月22日下午4時整公告。
中　　華　　民　　國　　111 　年　　12　　月　　22　　日
                                書記官  陳𥴡濤